臺灣高等法院高雄分院刑事判決　　　　　九十三年度上訴字第五六七號
　　上　訴　人
　　即　被　告　乙○
　　指定辯護人　本院公設辯護人　 李佩娟
右上訴人因違反槍砲彈藥刀械管制條例案件，不服臺灣高雄地方法院九十三年度訴字
第三六二號中華民國九十三年四月十二日第一審判決（起訴案號：臺灣高雄地方法院
檢察署九十二年度偵字第二三三六八號），提起上訴，本院判決如左：
      主      文
原判決撤銷。
乙○未經許可，製造可發射子彈具有殺傷力之改造手槍，處有期徒刑伍年貳月，併科
罰金新台幣壹拾萬元，罰金如易服勞役，以新台幣玖佰元即銀元佰元折算壹日。
扣案之改造手槍壹枝（含彈匣壹個，槍枝管制編號：00000000000號）沒
收。
      事      實
一、乙○明知可發射子彈具有殺傷力之改造手槍為管制物品，非經中央主管機關許可
    ，不得擅自製造及持有，竟於民國（下同）九十二年間之某日，搬往高雄市○○
    區○○路五五五號十一樓之九租屋處時，尋獲其服役時遺留之土造金屬槍管一枝
    ，即基於製造改造手槍之犯意，前往上開租屋處附近之某夜市購得仿ＣＯＬＴ廠
    半自動手槍製造而不具殺傷力之金屬玩具手槍一枝，以不詳之方法，將上開金屬
    玩具手槍之原槍管予以拆卸並更換為上開土造金屬槍管，而製造可發射子彈具有
    殺傷力之改造四五手槍一支（含彈匣一個，槍枝管制編號：000000000
    0號），並藏放於上開租屋處而持有之。嗣於同年十一月十七日十四時許，為警
    持法院核發之搜索票前往上址查獲，並扣得上開改造四五手槍一枝（含彈匣一個
    ）、不具殺傷力之玩具金屬空彈殼六顆及乙○所有之通槍條一組、機槍油一瓶。
二、案經高雄市政府警察局刑警大隊移送臺灣高雄地方法院檢察署檢察官偵查起訴。
      理      由
一、訊據上訴人即被告乙○固坦承有未經許可持有可發射子彈具有殺傷力之改造手槍
    犯行，惟矢口否認有何製造犯行，辯稱：係暫時借住伊高雄縣杉林鄉老家處之友
    人葉一全於九十二年十一月四日猝死，其處理葉一全之遺物時，發現扣案之改造
    手槍一枝、玩具金屬空彈殼六顆、通槍條一組及機槍油一瓶等物，因一時好奇始
    留下把玩並持往租屋處藏放，警察查獲時，伊有告訴警察實情，但警察不相信伊
    之說詞，伊才編說是在夜市買回玩具槍加以改造，伊在警訊時之陳述並不實在云
    云。
二、經查：
  (一)高雄市政府警察局刑警大隊員警於九十二年十一月十七日，持原審法院核發之搜
    索票前往被告位於高雄市○○區○○路五五五號十一樓之九租屋處執行搜索，扣
    得改造四五手槍一枝（含彈匣一個）、玩具金屬空彈殼六顆、通槍條一組及機槍
    油等物，經將槍枝及空彈殼送鑑定後，確定扣案之改造四五手槍係由仿ＣＯＬＴ
    廠半自動手槍製造之金屬玩具手槍換裝土造金屬槍管改造而成之改造手槍，機械
    性能甲好，可擊發適用之子彈，認具殺傷力；另扣案之子彈六顆則均係不具殺傷
    力之玩具金屬空彈殼之事實，為被告所自承在卷，復有原審法院搜索票一紙、搜
    索筆錄、扣押物品目錄表各一份、扣押物品照片三張及內政部警政署刑事警察局
    九十三年一月七日刑鑑字第○九二○二二三四八六號槍彈鑑定書一份附卷可稽，
    及改造四五手槍一枝（含彈匣一個）、玩具金屬空彈殼六顆、通槍條一組及機槍
    油一瓶等物扣案足憑。
  (二)被告於九十二年十一月十七日為警查獲並接受訊問時供稱：「改造四五手槍（含
    彈匣）一枝是在我租住處附近夜市（詳細地點不詳）以新臺幣三千元購得；未裝
  填彈頭、火藥之子彈半成品六顆是我很久以前（詳細日期時間不詳）所購買之子
    彈樣品；擦槍工具通槍條一組、機槍油一瓶，是我以前服役時所遺留下來。...
    我是搬家時機緣巧合取得一枝已生鏽之槍管，我就拿以前在軍中服役所留下來的
    擦槍工具通槍條、機槍油等加以擦拭，過沒多久，我又在前述租住處附近夜市購
    得前述四五口徑模型手槍一枝，於是就自行將上述槍管換裝至該四五口徑模型手
    槍上。」（見警卷第三、四頁）；於同日檢察官偵查時再供稱：「我在搬家時，
    在一包東西中找到槍管，是我在軍中的東西，我以前是在軍中軍械室，我再以當
    兵時的一些工具通槍條、機槍油擦拭，又去夜市看見打火機手槍，我買去試，一
    直放在家裡。」（見偵查卷第五頁）等語，顯已自承扣案之改造手槍係其自行購
    買玩具手槍並換裝金屬槍管而製造完成之意旨。綜觀被告上開供述之情節前後一
    致，復與卷附槍彈鑑定報告認定扣案改造手槍係金屬玩具手槍換裝土造金屬槍管
    而成等情相符，應堪採信。
  (三)被告嗣後翻異前詞，辯稱扣案槍枝非其改造云云。惟其於九十二年十二月十九日
    檢察官偵查時辯稱：「（問：警方所查獲之槍枝是否由你自行改造？）不是，由
    我自行購買，我買時是玩具手槍... 是我朋友葉一全在我家猝死我幫他處理後事
    ，在我從我朋友的包包中找出來時，槍枝已經變成改造。」（見偵查卷第二十二
    頁），卻於原審審理時供稱係葉一全所遺留下來之物品云云（見原審卷第二三、
    四十八頁），就改造前之玩具手槍是否為其購買一節，顯有反覆不一之瑕疵。另
    佐以被告於警訊時曾經委任王世宗律師到場陪同接受訊問，此業據被告於警詢時
    陳述明確，復有王世宗律師出具之委任狀一紙附卷可稽（見警卷第二、六頁），
    則如被告並無改造手槍之犯行，在其陳述之自由性、真實性均得以確保之情形下
    ，當無就扣案物品為葉一全所有等情隻字未提，反而刻意捏造對己不利之事實之
    理。況證人即查獲警員張明證、李弘雅於本院審理時，經交互詰問，張明證供稱
    ：警方是獲得被告有販賣搖頭丸，並持有槍枝，平常開一部白色賓士車，租住在
    高雄市○○路之線報，乃聲請搜索票前往搜索，被告很配合，要我們不要搜，他
    要主動告訴我們槍枝放在何處，在警局製作筆錄時，被告稱槍管是他以前當兵時
    留下來的，他再到夜市買回一枝玩具模型槍加以改造，被告並未說該槍枝係伊朋
    友葉一全的等語。李弘雅證稱：我們到被告租屋搜索時，被告主動告訴我們槍枝
    藏放的地方，在搜索時沒有聽到他對槍枝之來源有何說明，直到作筆錄時，我們
    問槍枝來源，問到細節時，他即主動陳述槍管是服役軍中時留下來的等語，是被
    告辯稱查獲當時其有向警察表示槍枝係其猝死之朋友葉一全留下來的乙情，應非
    實情。
  (四)綜上所述，被告之前揭辯詞，應係事後卸責避重就輕之詞，不足採信，其於警訊
    及檢察官偵查時之自白與客觀事證及一般經驗法則相符，堪予採信，則其確有於
    上開時地製造可發射子彈而具有殺傷力之改造手槍之犯行，洵堪認定，本件事證
    明確，應依法論科。
三、按槍砲彈藥刀械管制條例第十條所稱之「改造模型槍」，與同條例第十一條所謂
    之「其他可發射金屬或子彈具有殺傷力之各式槍砲」，其區別在於前者係指「由
    產製槍械合法廠商製造之不具發射功能制式槍枝模型，經加工改造或得輕易改裝
    或加裝而具有發射功能及殺傷力之槍枝」，後者係指「改造模型槍以外經製造、
    改造具殺傷力之其他槍砲」，是如改造玩具手槍使其具有殺傷力者，其性能、構
    造及型式，尚與「改造模型槍」有別，而應屬所謂「其他可發射金屬或子彈具有
    殺傷力之槍枝」（最高法院九十二年度台上字第七四三二號、八十年度台上字第
    四五０號判決意旨參照）。是核被告所為，係犯槍砲彈藥刀械管制條例第十一條
    第一項未經許可製造其他可發射子彈具殺傷力之改造手槍罪。被告持有改造手槍
    之低度行為應為製造改造手槍之高度行為所吸收，不另論罪。公訴意旨雖僅論及
    被告持有改造手槍之犯行，惟其製造改造手槍之犯行既與前揭經起訴並由本院論
    罪科刑之持有改造手槍犯行間有吸收關係，已如前述，依審判不可分原則，亦應
    為起訴效力所及，本院自得併予審理。又被告所為應係犯槍砲彈藥刀械管制條例
    第十一條第一項之罪，公訴意旨漏未斟酌及此，而認被告係犯同條例第十條第四
    項之罪，尚有未洽，惟其基本事實同一，本院自應予審理，並變更其起訴法條。
    另被告於行為前之五年內並無受有期徒刑之執行完畢，此有臺灣高等法院被告全
    國前案紀錄表存卷足憑，公訴人誤認被告係累犯，亦有未洽。
四、原審予以論罪科刑，固非無見；然查扣案之通槍條一組及機槍油一瓶係維護擦洗
    槍枝之用，並非供製造槍枝犯罪用，原審誤認係被告供犯罪所用，而依刑法第三
    十八條第一項第二款宣告沒收，自有未當。被告上訴辯稱只單純持有槍枝，並未
    製造，指摘原審依製造可發射具有殺傷力之改造手槍罪論處為不當，雖無理由，
    惟原判決既有可議，即屬無可維持，應由本院將原判決撤銷，審酌被告擅自將不
    具危險性之玩具手槍改造為具殺傷力之手槍，嚴重危害社會治安，惟念其僅改造
    一枝，尚未為不法使用而對社會造成實質損害，及其犯後猶飾詞狡辯，尚無悔意
    等一切情狀，爰仍如原審科被告有期徒刑伍年貳月，併科罰金新台幣壹拾萬元，
    並諭知罰金易服勞役之折算標準，扣案之改造手槍壹枝（含彈匣一個，槍枝管制
    編號：0000000000號）係違禁物，應依刑法第三十八條第一項第一款
    規定宣告沒收，至扣案不具殺傷力之玩具金屬空彈殼六顆，並非違禁物，通槍條
    一組及機槍油一瓶因非被告供犯罪所用之物，故均不予宣告沒收，附此明。
據上論斷，應依刑事訴訟法第三百六十九條第一項前段、第三百六十四條、第二百九
十九條第一項前段、第三百條，槍砲彈藥刀械管制條例第十一條第一項，刑法第十一
條前段、第四十二條第二項、第三十八條第一項第一款、罰金罰鍰提高標準條例第二
條、現行法規所定貨幣單位折算新台幣條例第二條，判決如主文。
本案經檢察官朱文彬到庭執行職務。
中    華    民    國     九十三     年    八       月       三       日
                              臺灣高等法院高雄分院刑事第四庭
                                  審判長法官  蕭權閔
                                        法官  李嘉興
                                        法官  陳吉雄
右正本證明與原本無異。
如不服本判決應於收受本判決後十日內向本院提出上訴書狀，其未述上訴理由者，
並得於提起上訴後十日內向本院補提理由書狀（均須按他造當事人之人數附繕本)「
切勿逕送上級法院」。
                                      書記官  黎  珍
中    華    民    國     九十三     年       八       月       四       日
附錄  本判決論罪科刑法條：
槍砲彈藥刀械管制條例第十一條第一項：
未經許可，製造、販賣或運輸第四條第一項第一款所稱其他可發射金屬或子彈具有殺
傷力之各式槍砲者，處五年以上有期徒刑，併科新臺幣一千萬元以下罰金。
                                                                    Ａ
